臺灣桃園地方法院刑事判決　　　　　　　　　　　　九十一年度訴字第一六三一號
　　公　訴　人　臺灣桃園地方法院檢察署檢察官
　　被　　　告　甲○○
右列被告因重利案件，經檢察官提起公訴（九十年度偵字第一三六五一號），本院判
決如左︰
    主  文
甲○○共同以乘他人急迫貸以金錢，而取得與原本顯不相當之重利為常業，處有期徒
刑拾月，緩刑肆年。扣案之廣告單貳張沒收。
    事  實
一、甲○○與綽號「阿信」、王仕隆、陳家進、陳信吉之成年男子為牟不法利益共同
    基於營生為業之犯意聯絡，自民國八十九年十二月間起經營地下錢莊，由甲○○
    、陳家進分別提供身分證予王仕隆申請租用行動電話門號0000000000
    、0000000000號，繼由王仕隆將行動電話之ＳＩＭ卡，轉交予「阿信
    」，由「阿信」於自由時報刊登「票貼、低息、保密（１．５分）000000
    0」「票換錢0000000」及於聯合報刊登「票換錢0000000」之借
    款廣告，並將上開報上刊登之聯絡電話分別辦理電話轉接於前述二行動電話上，
    誘引客戶要約借款，待有人來電借款即由「阿信」與之約妥時、地後貸借現金，
    且要求各借款人須同時簽發同額本票並提供身分證件為憑，甲○○、王仕隆、陳
    家進、陳信吉等人則負責出面收取本息。嗣於八十九年十二月底，有乙○○者因
    需款孔急，透過前開管道與不詳姓名之成年男子聯繫借款後，「阿信」等人即趁
    乙○○急迫用錢而至乙○○位於桃園縣中壢市○○○街二五四巷十六號三樓住處
    ，貸予乙○○五萬元，約定貸款利息計算方式為每十日為一期每一萬元之利息為
    二千元（換算年息為百分之七百二十分），且交款時預先扣取第一期十天之利息
    一萬元，並同時並簽發交付面額五萬元、票號五五三七二七號本票一紙及身分證
    予「阿信」收執作為擔保，而取得與原本顯不相當之重利。爾後甲○○即與王仕
    隆分別在桃園縣中壢市○○路網際網路先鋒店前，向乙○○收取二期利息共計二
    萬元，此後乙○○無力償還，即以電話告知要求展期。嗣於九十年五月二日，乙
    ○○之舅舅向雲傑亦急需資金週轉且知悉乙○○曾向地下錢莊借款，遂央求乙○
    ○撥打上開借款電話，再與「阿信」等人約於乙○○前開住處見面，未幾甲○○
    、王仕隆、陳家進、陳信吉等人即前往乙○○住處而由向雲傑開門引領渠等入內
    時，為王仕隆發現欠債未還之乙○○亦在其內，渠等乃出於傷害之犯意，共同毆
    打乙○○，致其受有右肘、右腳外側瘀血之傷害（業經撤回告訴），經向雲傑求
    情後始停止傷人，而繼續進行借款事宜，洽談中王仕隆仗其人多，且甫動手打人
    樹威，乃藉勢脅迫向雲傑須對於乙○○借款五萬元部份一併負責清償，致向雲傑
    心生畏懼應允渠等所求，王仕隆即預扣本金六萬元第一期一萬零四百元之利息（
    換算年息為百分之六百二十四分）後，交付向雲傑現款四萬九千六百元，同時由
    向雲傑簽立其所借款項連同乙○○先前積欠之借款及利息面額共十一萬二千元、
    票號四三九七六五號之本票一紙及交付身分證予王仕隆收執，雙方言明九十年五
    月十一日償還十一萬二千元。嗣因向雲傑無法給付鉅額本利，乙○○乃於翌日（
    五月三日）至台北市政府警察局刑事警察大隊報案，並與「阿信」等人佯稱要於
    九十年五月十日在其上開住處償還借貸之本息，迨王仕隆、陳家進、陳信吉，由
    陳信吉駕駛陳家進所有車牌號碼ＣＤ－九一三九號自小客車，於當日晚間六時四
    十分許，一同前往桃園縣中壢市○○○街二五四巷，由王仕隆下車前往與乙○○
    約定地點欲向向雲傑收款時，為埋伏之員警當場逮獲，並在王仕隆身上起出乙○
    ○及向雲傑之身分證各一枚、乙○○及向雲傑所簽發之前開本票共二紙、于凌雲
    之戶口名簿正本及正反面影本、身分證、桃園縣稅捐稽徵處函一份、筆記本一本
    、地下錢莊之廣告單一張、空白本票簿一本，再由員警至前開自小客車查獲在車
    上等候之陳家進及陳信吉，並扣得筆記本共二本及地下錢莊廣告單一張，而查悉
    上情。
二、案經乙○○訴由台北市政府警察局移送台灣桃園地方法院檢察署檢察官偵查起訴
    。
    理  由
一、右開事實，訊據被告甲○○固坦承知悉王仕隆經營地下錢莊並二次與王仕隆向乙
    ○○收取利息，繼於九十年五月二日一同前往乙○○住處與乙○○發生衝突，惟
    辯稱並非地下錢莊之一員，九十年五月二日該日係王仕隆他們打人，伊只是勸架
    而已，向雲傑借款該次，其人在樓下等侯云云。經查，乙○○因欠錢而於九十年
    五月二日在住處遭王仕隆等人毆打成傷，被告甲○○係其中一人，業經乙○○辨
    認指訴歷歷，不容被告空言否認，而其出手毆打乙○○則與向雲傑簽發本票借款
    一事本係於九十年五月二日在乙○○住處先後接續發生之事件，亦經被害人向雲
    傑、乙○○陳訴明確，並據共犯王仕隆供述在卷，是被告竟稱有與王仕隆一同前
    往乙○○住處與之發生肢體衝突，卻又稱向雲傑簽發本票借款該次事件，其人在
    係樓下等候，兩相矛盾，顯為撇清向雲傑被迫簽發本票一事與其無關，所為之卸
    責之詞，同無可取。次查，卷附自由時報上所刊登借款廣告上之電話，係轉接至
    以被告甲○○之名所申請之行動電話上，而該行動電話門號又為其自行提供身分
    證供王仕隆向台灣大哥大股份有限公司申請租用並由王仕隆使用一情，復為被告
    甲○○所自承，亦經共王仕隆供述屬實，並有台灣大哥大股份有限公司之用戶資
    料在卷可稽，是被告甲○○既以其身分證申請租得行動電話門號，供王仕隆等人
    所經營之地下錢莊用以作為與借款客戶聯絡之通訊工具，復二度與王仕隆向乙○
    ○收取利息，甚且與王仕隆向乙○○催討債務時共同毆打乙○○，在在顯示其即
    為王仕隆等所經營地下錢莊組織成員之一，其就此所辯與事實不符，亦非可採。
    再查，被告甲○○與共犯王仕隆、「阿信」、陳家進、陳信吉等人向借款之乙○
    ○之取息標準係以每十日為一期每一萬元本金計息二千元，經換算結果，年息高
    達百分之七百二十分，向借款之向雲傑取息之標準為借貸六萬元，預扣第一期十
    天之利息為一萬零四百元，經換算結果年息亦高達百分之六百二十四分，均遠高
    於尋常民間借貸之利息，且於放款予乙○○、向雲傑二人時均預扣第一期利息，
    乙○○並已給付二期利息，是其等實際上已明顯取得與原本顯不相當之重利。又
    查，被告參與之地下錢莊，對外放款之利息約定既有前述之明顯與原本不相當之
    情形，乙○○、向雲傑二人若非需款孔急，自可向正常金融機構借貸，實毋須忍
    受如此重利剝削？足認乙○○、向雲傑二人確處於急迫狀態下而為情勢所逼乃不
    得不向被告等借貸金錢。再查，被害人向雲傑本借款六萬元，惟因被告與共犯王
    仕隆等多人脅迫其同須對乙○○之欠款一併負責，固所簽發之本票面額為十萬二
    千元一情，亦為向雲傑、乙○○供述歷歷，亦有該紙本票影本附卷可稽，稽以前
    已述及向雲傑借款當天，除被告甲○○、共犯王仕隆、陳家進、陳信吉外尚有其
    他多名不詳姓名之男子一同前往乙○○住處，且於發現乙○○同在其內時，即聯
    手毆打乙○○成傷，展現渠等暴戾習性，藉此樹威之意至明，此凡一般尋常善良
    百姓處此情況，不心生畏懼者幾希，因此向雲傑於被告等人要求其須一併負責乙
    ○○債務而簽發本票，明顯係受脅迫而為，亦堪認定。此外並有如事實欄所載之
    物扣案及乙○○、向雲傑領回身分證所出具之領條二份在卷可憑，被告甲○○上
    開犯行至堪認定，應依法論科。
二、核被告甲○○所為，係犯刑法第三百四十五條之常業重利罪及同法第三百零四條
    第一項之強制罪。其與綽號「阿信」之成年男子、共犯王仕隆、陳家進、陳信吉
    就上揭犯行間，有犯意之聯絡及行為之分擔，為共同正犯。又其所犯上開二罪有
    方法結果，牽連關係，應從一重之常業重利罪論處。爰審酌被告甲○○犯罪之動
    機、手段、犯罪所生危害、參與實施犯罪情節之輕重、所獲取不法利益及犯罪後
    態度等一切情狀，量處如主文所示之刑，以資懲儆。末查，被告前未曾受有期徒
    刑以上刑之宣告，有卷附台灣高等法院被告全國前案紀錄表可按，其並無不良素
    行，因一時失慮致罹刑章，經此起訴審判，當足收警惕懲儆之效，此後應能謹守
    分際，信無再犯之虞，本院因認對其所宣告之刑以暫不執行為適當，爰併諭知緩
    刑四年，以勵自新。
三、扣案之地下錢莊之廣告單共二張，為共犯「阿信」所有且為供渠等犯罪所用之物
    ，應依刑法第三十八條第一項第二款規定，宣告沒收。又扣案之乙○○及向雲傑
    所簽發之前開本票共二紙，僅係趙、向二人於借款時交被告供擔保之用，非可認
    該二人即有移轉所有權予被告之意，況如趙、向二人如數清償借款之後，依法其
    等可向被告請求返還該等本票，因之，該二紙本票非屬被告王仕隆及「阿信」渠
    等所有，不得宣告沒收。另扣案之于凌雲之戶口名簿正本及正反面影本、身分證
    、桃園縣稅捐稽徵處函一份、筆記本共三本、空白本票簿一本，亦無證據足認與
    被告本件犯行有關且又非違禁物，亦不得宣告沒收。
據上論斷，應依刑事訴訟法第二百九十九條第一項前段，刑法第三百四十五條、第三
百零四條第一項、第五十五條、第三十八條第一項第二款、第七十四條第一款，罰金
罰鍰提高標準條例第一條前段，判決如主文。
本案經檢察官林鈺雄到庭執行職務。
中          華        民          國     九十一   年   十二  月  十八   日
                                  臺灣桃園地方法院刑事第一庭
                                      法  官   潘政宏
右正本證明與原本無異。
如不服本判決，應於判決送達後十日內向本院提出上訴狀( 應附繕本 )，上訴於
臺灣高等法院。
                  書記官   王月香
中        華        民        國   九十一   年   十二   月    二十六    日
附錄本案論罪科刑法條全文：
中華民國刑法第三百四十五條
 (常業重利罪)
以犯前條之罪為常業者，處五年以下有期徒刑，得併科三千元以下罰金。
